【裁判字號】    97,上易,349
【裁判日期】    971231
【裁判案由】    損害賠償
【裁判全文】
臺灣高等法院臺中分院民事判決         97年度上易字第349號
上  訴  人  甲○○
被上訴人    綠地環保事業股份有限公司
法定代理人  丙○○
訴訟代理人  程弘模律師
上列當事人間請求損害賠償事件，上訴人對於中華民國97年7月4
日臺灣臺中地方法院第一審判決（97年度訴字第439號）提起上
訴，本院於中華民國97年12月24日言詞辯論終結，並為判決如下
：
    主  文
上訴駁回。
第二審訴訟費用由上訴人負擔。
    事實及理由
一、本件上訴人起訴主張：
(一)原審被告乙○○係被上訴人綠地環保事業股份有限公司（下
    稱綠地公司）之受僱人，乙○○於95年1月10日18時30分許
    ，受被上訴人綠地公司指派，於台中市南屯區樂田巷15號、
    15-1號北側巷道處、15-1號為上訴人經營之公司「蓮池外燴
    」與15號空屋隔間牆附近之廢水井前面燃燒塑膠袋等垃圾時
    ，被上訴人等明知該處房屋屬現有人居住之建築物，應注意
    燃燒物品後確實熄滅其火源，詎料乙○○仍疏未注意完全撲
    滅餘燼並於同日19時10分許離去，致使餘燼起火燃燒並於1
    月11日凌晨3時許燒毀訴外人陳大德所有台中市南屯區樂田
    巷15號、15-1號現有人居住之建築物，該案業經台灣台中地
    方法院檢察署以乙○○坦承犯行，並獲該訴外人陳大德之諒
    解，而以96年度偵字第2049號不起訴處分書，其後聲請人曾
    寄發存證信函要求債務人進行損害賠償，惟債務人竟置之不
    理，且上訴人所經營之「蓮池外燴」辦公室因此而付之一炬
    ，上訴人於本件火災事件中受損金額達新臺幣（下同）0000
    000元，目前僅以其中之250萬元做為求償基準。
(二)原審被告乙○○係被上訴人綠地公司之員工，且該燃燒塑膠
    袋等垃圾致發生大火亦為被上訴人綠地公司所指派之執行職
    務行為，因此依民法第184條第1項前段及第188條第1項前段
    ，被上訴人綠地公司自應負連帶賠償之責。
(三)又上訴人所經營之蓮池素食外燴辦公室遭被上訴人等之侵權
    行為而損失殆盡，依民法第196條，被上訴人等應連帶賠償
    上訴人有關物之損害估計250萬元，且因被上訴人等之侵權
    行為致使上訴人每至凌晨凡有風吹草動均會心生恐慌，多年
    辛苦付之一炬，精神萬分痛苦，故依第195條第1項前段之非
    財產部分之損失為50萬元。
(四)為此依侵權行為之法律關係提起本訴，求為被上訴人及原審
    被告等應連帶給付上訴人300萬元，及自起訴狀送達之翌日
    起至清償日止，按年息5％計算之利息之判決。（原審判決
    原審被告乙○○應給付上訴人150萬元 (財產損害部分)而駁
    回其餘部分之請求，原審被告乙○○未上訴，原審原告即上
    訴人僅就原審駁回伊對被上訴人請求之150萬元即含財產請
    求100萬元及非財產之損失50萬元本息部分上訴）。於本院
    上訴聲明求為判決：被上訴人應給付上訴人新臺幣壹佰伍拾
    萬元，及自民國97年2月23日起至清償日止，按年息百分之
    五計算之利息。
二、被上訴人則以：
(一)被上訴人綠地公司雖係一環保事業公司，關於被上訴人公司
    辦公場所產生廢棄物之清理事宜，一向委託訴外人健發廢棄
    物清理有限公司（下稱健發公司）清運處理，被上訴人公司
    並無任何員工所掌職務內容包含清理焚燒被上訴人公司辦公
    場所產生廢棄物。原審被告乙○○於被上訴人綠地公司所任
    職務係負責消毒藥劑噴灑工作，上訴人主張原審被告乙○○
    「燃燒塑膠袋等垃圾」為執行職務行為，並非事實。再者，
    原審被告乙○○為「燃燒塑膠袋等垃圾」行為，其發生時間
    係在18時30分許，該時間並非被上訴人綠地公司之上班作業
    時間。被上訴人綠地公司對於上開行為並無任何具體指示或
    分派，原審被告乙○○雖係被上訴人綠地公司之員工，其上
    開行為與其在被上訴人綠地公司所任職務（即消毒藥劑噴灑
    工作），並無通常合理之關聯，且因被上訴人綠地公司之辦
    公場所廢棄物垃圾清理運送事宜，一向委交訴外人健發公司
    清運，並無指令員工焚燒垃圾之情形，故被上訴人綠地公司
    無法事先預見原審被告乙○○於職務外擅自焚燒垃圾之行為
    。又乙○○「燃燒塑膠袋等垃圾」之場所係在「臺中市南屯
    區樂田巷15號、15之1號北側巷道處」、「15之1號『蓮池外
    燴』辦公室與15號空屋隔間牆附近廢水井前」，該場所並非
    在被上訴人綠地公司支配管領之範圍內。
(二)原審被告乙○○於97年5月16日於鈞院陳稱之內容，衡諸常
    情乃個人打掃住處附近環境，維持清潔等行為，係屬個人生
    活事物之處理，與執行職務無關，故亦足證被上訴人乙○○
    焚燒垃圾之行為，並非基於執行其受雇於被上訴人公司之職
    務，且非出於被上訴人公司之指示。準此，上開行為顯無法
    涵攝於民法第188條所指之「執行職務」之範圍內，與民法
    第188條規定未合。
(三)基上所述，原審被告乙○○之行為外觀，不具有執行職務之
    形式且參酌其行為之時間為上班時間以外、行為場所地點為
    被上訴人公司所得支配管領以外，與被上訴人公司間並無密
    切關係，自非「執行職務」行為。被上訴人公司與原審被告
    乙○○間並無民法第188條所定之僱用人與受僱人之關係，
    原審被告乙○○之行為亦非出於被上訴人公司之指示命令，
    上訴人執該條據以請求被上訴人公司連帶負賠償責任，應屬
    無據。
(四)上訴人援引民法第195條規定請求被上訴人連帶賠償其精神
    損失50萬元云云，惟查本件火災事件中，上訴人並無「身體
    、健康、名譽、自由、信用、隱私、貞操」或「其他人格法
    益受情節重大侵害」之情事，其請求並無理由。另上訴人主
    張其財物毀損達250萬元乙節，被上訴人均否認之等語資為
    抗辯。
三、查本件上訴人對原審被告乙○○之請求部分，原審判決後，
    上訴人及乙○○均未上訴，此部分業經判決確定，是本件爰
    僅就上訴人上訴聲明所請求被上訴人應賠償之財產損害100
    萬元及非財產上損害50萬元本息部分（合計150萬元本息）
    為審究，合先敘明。
四、上訴人雖主張原審被告乙○○係被上訴人綠地公司之受僱人
    ，伊於95年1月10日18時30分許，受被上訴人綠地公司指派
    ，於台中市南屯區樂田巷15號、15-1號北側巷道處、15-1號
    為上訴人經營之公司「蓮池外燴」與15號空屋隔間牆附近之
    廢水井前面燃燒塑膠袋等垃圾時，被上訴人等明知該處房屋
    屬現有人居住之建築物，應注意燃燒物品後確實熄滅其火源
    ，詎料乙○○仍疏未注意完全撲滅餘燼並於同日19時10分許
    離去，致使餘燼起火燃燒並於1月11日凌晨3時許燒毀訴外人
    陳大德所有台中市南屯區樂田巷15號、15-1號現有人居住之
    建築物，原告所經營之「蓮池外燴」辦公室因此而付之一炬
    ，乙○○係被上訴人綠地公司之員工，且該燃燒塑膠袋等垃
    圾致發生大火亦為被上訴人綠地公司所指派之執行職務行為
    ，因此依民法第184條第1項前段及第188條第1項前段，被上
    訴人綠地公司自應負連帶賠償之責云云。然此為被上訴人所
    否認，並以上揭情詞置辯。經查：
(一)按「受僱人因執行職務，不法侵害他人之權利者，由僱用人
    與行為人連帶負損害賠償責任。但選任受僱人及監督其職務
    之執行，已盡相當之注意或縱加以相當之注意而仍不免發生
    損害者，僱用人不負賠償責任。」，民法第188條第1項固定
    有明文。「民法第188條第1項所稱之「執行職務」，初不問
    僱用人與受僱人之意思如何，一以行為之外觀斷之，即是否
    執行職務，悉依客觀事實決定。苟受僱人之「行為外觀」具
    有執行職務之形式，在客觀上足以認定其為執行職務者，就
    令其為濫用職務行為，怠於執行職務行為或利用職務上之機
    會及與執行職務之時間或處所有密切關係之行為，自應涵攝
    在內。」（最高法院90年度台上字第1991號民事裁判可資參
    照）。經查被上訴人抗辯稱：被上訴人公司雖係一環保事業
    公司，關於被上訴人公司辦公場所產生廢棄物之清理事宜，
    一向委託訴外人健發公司清運處理之事實，有其提出廢棄物
    委託清運處理合約（93年11月1日至97年10月31日）及契約
    期間內各月清運費用明細表附卷為證（見原審卷第25頁至28
    頁），堪信為真實，足見被上訴人公司並無任何員工所掌職
    務內容包含清理焚燒被上訴人公司辦公場所產生之廢棄物。
    又乙○○於被上訴人公司所任職務係負責消毒藥劑噴灑工作
    乙節，為被上訴人陳明在卷（見原審卷第22頁），而據原審
    被告乙○○於97年5月16日原審言詞辯論期日陳稱：「95年1
    月10日18時30分，我有在樂田巷北側巷道處也就是15之1號
    蓮池外燴辦公事與15號房屋隔間牆附近廢水井前面燃燒塑膠
    袋等垃圾，這些垃圾我不知道是何人的，因為該處已經荒廢
    很久，上面有一些塑膠袋、鋁箔包等物，我去燒的時候這些
    東西就已經在該處，分散掉落在該處，…該地不是屬於公司
    範圍，…而焚燒地點不屬於公司所有是地主的…當時我是想
    要打掃環境的目的…因為我住在15號的宿舍，基於環境清潔
    所以焚燒垃圾，這燒垃圾行為是我個人的行為…他們都不知
    道我在打掃該處，也不知道我有焚燒垃圾，老闆也沒有叫我
    去清理該處。」等語明確（見原審卷第111頁反面）。而本
    院經向臺灣臺中地方法院檢察署調閱96年度偵字第2049號乙
    ○○公共危險偵查案件全卷，發現依內政部消防署火災證物
    鑑定報告所示火災之位置係在臺中市南屯區楓樹里樂田巷靠
    近廢棄水井處之北側巷道內，有現場圖可憑（見調閱之臺中
    市警察局第四分局刑事案件偵查卷宗第47頁至48頁），與原
    審被告乙○○在原審陳述伊焚燒之地點所在位置係在巷道及
    廢水井前，該處不屬於公司範圍等情相符。足見被上訴人抗
    辯火災現場係於巷道不在被上訴人公司所管領的區域乙節應
    屬可採。又被上訴人稱公司規定下班時間約在下午五點至五
    點半，則本件乙○○燃燒垃圾之時間下午6時30分，及火災
    起火之時間為翌日凌晨3時5分許均已逾原審被告乙○○之上
    班期間。上訴人雖主張被上訴人公司規定之下班期間為下午
    六點至六點半，因被上訴人公司之營運時間並不固定，乙○
    ○燃燒垃圾之時間下午六點多仍在其上班期間內，但既為被
    上訴人所否認，且無法舉證以實其說，其主張並不可採。是
    以本件依原審被告乙○○焚燒垃圾之時間（下午6時30分之
    下班時間）、場所（公司外之巷道）、及其在被上訴人綠地
    公司之職務係擔任消毒工作，並非處理垃圾（公司之垃圾係
    交訴外人健發公司處理），被上訴人公司對該焚燒垃圾行為
    應無任何指示或分派命令等情，再參諸首揭判斷執行職務範
    圍之標準，均可證實原審被告乙○○之上開焚燒垃圾之行為
    ，係非屬執行職務之行為。況衡諸常情，個人打掃住處附近
    環境，維持清潔等行為，係屬個人日常生活事物所必需之處
    理，與執行職務並不必然有關，故亦足證乙○○焚燒垃圾之
    行為，並非基於執行其受雇於被上訴人公司之職務，且非出
    於被上訴人公司之指示。準此，上開行為顯無法涵攝於民法
    第188條所指之「執行職務」之範圍內。從而，乙○○之系
    爭焚燒垃圾行為既非出於執行職務，縱其行為因而引致本件
    火災，亦無令被上訴人公司按民法第188條規定連帶負責之
    可言。則上訴人猶執前詞主張原審被告乙○○係被上訴人綠
    地公司之員工，且該燃燒塑膠袋等垃圾致發生大火亦為被上
    訴人綠地公司所指派之執行職務行為，因此依民法第184條
    第1項前段及第18 8條第1項前段，被上訴人綠地公司自應負
    連帶賠償之責云云，即與民法規定之要件未符，是上訴人此
    部分之請求，洵屬無據。
(二)又上訴人主張其所經營之蓮池素食外燴辦公室遭被原審被告
    乙○○之侵權行為而損失殆盡，依民法第196條，被上訴人
    應連帶賠償上訴人有關物之損害估計250萬元，且因該侵權
    行為致使上訴人每至凌晨凡有風吹草動均會心生恐慌，多年
    辛苦付之一炬，精神萬分痛苦，故依第195條第1項前段請求
    賠償非財產損害50萬元等語。惟查：
  1.不法侵害他人之身體、健康、名譽、自由、信用、隱私、貞
    操或不法侵害其他人格法益而情節重大者，被害人雖非財產
    上之損害，亦得請求賠償相當之金額，民法第184條第1項前
    段、第195條第1項前段固分別定有明文。本件上訴人雖援引
    民法第195條規定請求被上訴人賠償其精神損失50萬元云云
    ，惟查本件火災事件中，上訴人並無身體、健康、名譽、自
    由、信用、隱私、貞操或其他人格法益受情節重大侵害之情
    事，其此部分之主張，顯與首揭法文之要件未符，上訴人此
    部分之請求，即屬無據。
  2.次按「不法毀損他人之物者，被害人得請求賠償其物因毀損
    所減少之價額。」，民法第196條定有明文。又「當事人已
    證明受有損害而不能證明其數額或證明顯有重大困難者，法
    院應審酌一切情況，依所得心證定其數額。」，民事訴訟法
    第222條第2項亦有明文。經查上訴人主張其於本件火災事件
    中受損金額達0000000元，目前僅以其中之250萬元做為求償
    基準等情，固據其提出包括重建地上物於屋主、營業損失、
    冷凍車損毀維修、設備及原物料損失等物之損毀求償明細表
    暨各項損失明細單據附卷為憑（見原審卷第31頁至53頁），
    然被上訴人則否認其內容實質之真正。經本院調取臺灣臺中
    地方法院檢察署96年度偵字第2049號偵查全卷查閱結果，查
    訴外人鄭桂香（上訴人之配偶）於95年1月16日臺中市消防
    局第一大隊南屯分隊調查本件火災原因時，陳稱：「（問：
    損失約多少金額？）答：大約損失150萬元。」等語明確，
    此有臺中市消防局第一大隊南屯分隊製作之鄭桂香談話筆錄
    存卷可稽（見上開調閱之臺中市警察局第四分局刑事案件偵
    查卷宗第44頁），而依偵查卷附臺中市消防局於火災原因調
    查報告書結論中，亦認為：「火災現場臺中市南屯區楓樹里
    樂田巷15號、15-1號係環中路往烏日鄉○區巷道內，計燒損
    樂田巷15-1號分租四戶，北側木工廠倉庫、東北側蓮池外燴
    工廠、東側主聖企業社鋁窗加工場、西側綠地環保公司，及
    樂田巷15號三合院、北側二樓加強磚造建築共六戶，未有人
    員傷亡，財物損失估值90萬元。」，此亦有臺中市消防局之
    火災原因調查報告書摘要，節錄關於結論部分在卷可憑（見
    上開調閱之臺中市警察局第四分局刑事案件偵查卷宗第5頁
    ），足見上訴人主張其於本件火災事件中受損金額達000000
    0元云云，並無根據。本件上訴人係經營「蓮池外燴」，其
    辦公室遭燒毀、冷凍車損毀、設備及原物料暨營業損失均已
    證明受有損害，惟其各項損害，尤其設備及原物料暨營業損
    失等，上訴人提出之各項單據，均為被上訴人所否認，其顯
    不能證明其數額或證明顯有重大困難，原審乃依前揭民事訴
    訟法第222條第2項規定，審酌卷附上訴人提出包括重建地上
    物於屋主、營業損失、冷凍車損毀維修、設備及原物料損失
    等物之各項損失明細單據，並參酌上訴人配偶鄭桂香於95年
    1月16日臺中市消防局第一大隊南屯分隊調查本件火災原因
    時，陳述之損失金額，暨衡酌臺中市消防局於火災原因調查
    報告書結論中，認財物損失金額，及其他一切情況，定其損
    失數額為150萬元，而駁回其餘100萬元之請求（上訴人於原
    審係請求250萬元），係屬妥當，上訴人自不得再行請求該
    100萬元之財產損失。
  3.依上說明，縱使上訴人得向被上訴人請求連帶賠償，亦不得
    請求原審已駁回之財產損失100萬元及非財產上損失50萬元
    。
五、綜上所述，本件上訴人依民法第184條第1項前段及第188條
    第1項前段之規定請求被上訴人綠化公司連帶賠償財產損失
    100萬元及非財產上之損害50萬元合計150萬元本息，難謂正
    當，不應准許。原審就此部分為上訴人敗訴之判決，經核並
    無不當，上訴意旨指摘原判決此部分不當，求予廢棄，改判
    如上訴聲明所示，並無理由，應予駁回。
六、據上論結，本件上訴為無理由，依民事訴訟法第449條第1項
    、第78條判決如主文。
中    華    民    國    97    年    12    月    31    日
                  民事第六庭    審判長法  官  袁再興
                                      法  官  盧江陽
                                      法  官  陳賢慧
以上正本係照原本作成。
不得上訴。
                                      書記官  呂淑芬
中    華    民    國    97    年    12    月    31    日
                                                      Ａ


司法院資訊處製作；財團法人民間司法改革基金會備份。
